【裁判字號】    95,訴,728
【裁判日期】    950505
【裁判案由】    違反臺灣地區與大陸地區人民關係條例等
【裁判全文】
臺灣高雄地方法院刑事判決               95年度訴字第728號
 公  訴  人  臺灣高雄地方法院檢察署檢察官
 被      告  丙○○
 指定辯護人  本院公設辯護人甲○○
上列被告因違反台灣地區與大陸地區人民關係條例等案件，經檢
察官提起公訴（95年度偵字第78號），本院判決如下：
    主  文
丙○○共同意圖營利，違反不得使大陸地區人民非法進入臺灣地
區之規定，累犯，處有期徒刑壹年捌月。
    事  實
一、丙○○曾犯公共危險案件，經臺灣屏東地方法院判處有期徒
    刑4 月確定，並於民國91年4 月12日執行完畢。詎仍不知悔
    改，明知與大陸地區女子余日愛無結婚之真意，然意圖營利
    ，為獲得合計人民幣3,500 元之人頭費用，即與不詳姓名年
    籍綽號「阿林」（以下簡稱「阿林」）之成年男子，共同基
    於營利之意圖及使大陸地區人民非法進入臺灣地區之犯意聯
    絡，由「阿林」支付臺灣與大陸地區總計約新台幣（下同）
    之來回機票費用16,000元，安排丙○○於民國93年6 月20日
    出境赴大陸地區福建省，於同年月25日，與余日愛辦理假結
    婚，並經大陸地區福建省寧德市公證處公證。嗣於同年月26
    日，丙○○回臺後，旋即以其事先填妥之大陸地區人民進入
    台灣地區旅行證申請書、大陸地區人民進入台灣地區保證書
    及委託書，委託不知情之陳台振向內政部警政署入出境管理
    局（下稱境管局）申請辦理余日愛來臺探親，使該局不知情
    之承辦公務員據此核發余日愛「中華民國臺灣地區旅行證」
    ，准其入境臺灣，余日愛旋於同年7 月26日以探親名義入境
    臺灣。嗣余日愛於同年11月24日15時許，在位於高雄縣林園
    鄉○○○段98號之「月世界美容店」內任職，為警查獲，始
    知上情。
二、案經高雄縣政府警察局林園分局報請台灣高雄地方法院檢察
    署檢察官偵查起訴。
    理  由
一、中華人民共和國福建省寧德市公證處結婚公證書、大陸地區
    人民進入臺灣地區旅行證申請書、保證書、委託書、余日愛
    旅行證影本、丙○○與余日愛之面談紀錄及入出境紀錄各1
    紙，其性質雖屬傳聞證據，但經本院準備程序詢以對證據能
    力之意見，並於審理時予以提示，告以要旨，經檢察官、辯
    護人及被告表示意見，檢察官、辯護人及被告均未於言詞辯
    論終結前，對該證據內容異議，依刑事訴訟法第159 條之5
    第2 項規定，應具有證據能力。
二、上揭犯罪事實，業據被告丙○○於本院審理時坦承不諱，且
    有中華人民共和國福建省寧德市公證處結婚公證書、大陸地
    區人民進入臺灣地區旅行證申請書、保證書、委託書、余日
    愛旅行證影本、丙○○與余日愛之面談紀錄及入出境紀錄各
    1 紙附卷可稽，被告丙○○之自白核與事實相符，堪信為真
    實。被告丙○○與余日愛假結婚，以此獲得人民幣3,500 元
    之酬勞，顯有營利之意圖，本件事證明確，被告丙○○之犯
    行，洵堪認定。
三、按台灣地區與大陸地區人民關係條例第79條第1 項處罰違反
    同條例第15條第1 款所規定之使大陸地區人民非法進入台灣
    地區罪，凡非經合法手續進入者，均包括之，自不以偷渡進
    入者為限，最高法院著有90年度台上字第3180號判決可資參
    照。本件被告等使大陸地區人民以假結婚之脫法方式進入台
    灣地區，入境方式及手續形式上雖均合法，惟實質上形同以
    非法手段使大陸地區人民進入台灣地區，與前揭使大陸地區
    人民非法進入台灣地區規定相符，即該當本罪。核被告丙○
    ○所為，係違反台灣地區與大陸地區人民關係條例第15條第
    1 款規定，而犯有同法第79條第2 項之意圖營利使大陸地區
    人民非法進入台灣地區罪。被告丙○○與該名不詳姓名年籍
    綽號「阿林」之成年男子間，就上開使大陸地區人民非法進
    入台灣地區罪間，有犯意聯絡及行為分擔，為共同正犯。被
    告曾於91年間因公共危險案件，經法院判處有期徒刑4 月確
    定，而於91年4 月12日執行完畢，有台灣高雄地方法院檢察
    署刑案資料查註紀錄表及台灣高等法院被告前案紀錄表可按
    ，其於有期徒刑執行完畢後五年以內再犯有期徒刑以上之罪
    ，為累犯，應依刑法第47條規定加重其刑。被告所犯台灣地
    區與大陸地區人民關係條例第79條第2 項之意圖營利使大陸
    地區人民非法進入台灣地區罪之法定本刑為最輕本刑3 年以
    上有期徒刑之罪，惟審酌被告為輕度肢障（有中華民國身心
    障礙手冊影本1 紙附於本院95年度訴字第728 號卷可稽），
    且因此不易尋得工作，謀生不易，且本件獲利微薄，核與專
    門尋找人頭與大陸女子假結婚而引進大陸女子非法進入臺灣
    而藉此牟利之人相較，情節尚屬輕微，其因一時失慮致罹重
    典，犯罪情狀在客觀上應可引起一般人同情，尚可憫恕，倘
    科以法定最輕本刑之3 年有期徒刑，猶嫌情輕法重，爰依刑
    法第59條之規定，酌量減輕其刑，並依法先加後減之。爰審
    酌被告犯罪之動機、目的、手段，以假結婚之方式，使大陸
    女子入境台灣，損及內政部警政署入出境管理局對境內人口
    管理之正確性，且有危害台灣地區社會安全之虞，惟念被告
    犯後已坦認犯行，表示悔意之犯後態度等一切情狀，量處如
    主文所示之刑。又起訴書所載使公務員登載不實部分，業據
    公訴檢察官當庭表示：此部份應屬贅引，蓋內政部依臺灣地
    區與大陸地區人民關係條例第10條第1 項之規定訂立大陸地
    區人民進入臺灣地區許可辦法，由入出境管理局審核申請人
    所持事由是否合法，並得依該辦法第17條為准駁之行政處分
    ，可見其並非單純之收件備查，自和刑法第214 條之規定不
    符等語明確，附此敘明。
據上論斷，應依刑事訴訟法第299 條第1 項前段，台灣地區與大
陸地區人民關係條例第15條第1 款、第79條第2 項，刑法第11條
、第28條、第47條、第59條，判決如主文。
本案經檢察官乙○○到庭執行職務。
中    華    民    國    95    年    5     月    5     日
                  刑事第八庭  審判長法  官  李政庭
                                    法  官  賴文姍
                                    法  官  黃宣撫
如不服本判決，應於判決送達後10日內，向本院提出上訴狀。
以上正本證明與原本無異。
中    華    民    國    95    年    5     月    5     日
                                    書記官  鄭永媚
附錄本案論罪科刑法條全文：
台灣地區與大陸地區人民關係條例第15條第1款：
  左列行為不得為之：
  一、使大陸地區人民非法進入臺灣地區。
臺灣地區與大陸地區人民關係條例第79條
（罰則）
違反第15條第1 款規定者，處1 年以上7 年以下有期徒刑，得併
科新臺幣一百萬元以下罰金。
意圖營利而犯前項之罪者，處3 年以上10年以下有期徒刑，得併
科新臺幣五百萬元以下罰金。
前二項之首謀者，處5 年以上有期徒刑，得併科新臺幣一千萬元
以下罰金。
前三項之未遂犯罰之。


司法院資訊處製作；財團法人民間司法改革基金會備份。
